臺灣彰化地方法院刑事判決　　　　　　　　　　　　　九十三年度交訴字第五七號
　　公　訴　人　臺灣彰化地方法院檢察署檢察官
　　被　　　告　乙○○○
右列被告因過失致死案件，經檢察官提起公訴（九十三年度調偵字第一六六號），本
院認有刑事訴訟法第二百七十三條之一第一項所定之情形，而改依簡式審判程序判決
如左：
    主  文
乙○○○因過失致人於死，處有期徒刑捌月。緩刑參年。
    事  實
一、乙○○○於民國九十三年四月六日上午八時十分許，騎乘車號ＫＷＭ─○一三號
    重機車搭載其女鄭玟倩及鄭家莉二人，沿彰化縣和美鎮○○路由北往南方向行駛
    時，適有陳月娥騎乘腳踏車沿同方向行駛在前，而乙○○○本應注意機車行駛時
    ，駕駛人應注意車前狀況，並隨時採取必要之安全措施；及機車欲超越同一車道
    之前車時，須先按鳴喇叭二單響或變換燈光一次，而依當時天氣晴朗、為日間自
    然光線、路面乾躁無缺陷、無障礙物且視距良好之情形，亦無不能注意之情事。
    詎乙○○○竟疏未注意及此，在途經彰化縣和美鎮○○路六十七巷三十五弄二三
    九號前時，竟貿然加速自陳月娥所騎腳踏車之左側超車，遂不慎撞及適時正往左
    靠、由陳月娥所騎乘之腳踏車，致陳月娥人車倒地而送醫急救。乙○○○於肇事
    後，即於員警到場處理時主動陳明其為肇事者而自首；惟陳月娥終因頭部外傷、
    顱內出血引發心肺衰竭，延至同月八日上午十時十分許，在彰化縣和美鎮○○里
    ○○路六十七巷三十五弄一號之自宅處，不治死亡。
二、案經臺灣彰化地方法院檢察署檢察官據報相驗後自動檢舉偵查起訴；本院認有刑
    事訴訟法第二百七十三條之一第一項所定之情形，而改依簡式審判程序審理。
    理  由
一、按除被告所犯為死刑、無期徒刑、最輕本刑為三年以上有期徒刑之罪或高等法院
    管轄第一審案件者外，於前條第一項程序進行中，被告先就被訴事實為有罪之陳
    述時，審判長得告知被告簡式審判程序之旨，並聽取當事人、代理人、辯護人及
    輔佐人之意見後，裁定進行簡式審判程序；除簡式審判程序及簡易程序案件外，
    第一審應行合議審判，刑事訴訟法第二百七十三條之一第一項、第二百八十四條
    之一分別定有明文。本件被告所涉係死刑、無期徒刑、最輕本刑為三年以上有期
    徒刑之罪或高等法院管轄第一審案件以外之罪，並於本院行準備程序時就被訴事
    實為有罪之陳述，本院合議庭依前揭規定，經評議結果，裁定改由一名法官獨任
    行簡式審判程序，先予敘明。
二、右揭事實，業據被告乙○○○迭於警、偵訊及本院審理中供承不諱，核與被害人
    之夫甲○○指訴之情節相符，復有道路交通事故現場圖、道路交通事故調查報告
    表（一）、（二）各一紙及車禍發生時之現場照片五張在卷可稽。而被害人陳月
    娥確因本件車禍死亡，亦經檢察官督同法醫師相驗屬實，並製有勘驗筆錄、相驗
    屍體證明書及驗斷書附卷可參。按道路交通安全規則所指之「汽車」，係指在道
    路上不依軌道或電力架線而以原動機行駛之車輛（包括機器腳踏車），該規則第
    二條第一項第一款定有明文；而汽車行駛時，駕駛人應注意車前狀況，並隨時採
    取必要之安全措施；及汽車欲超越同一車道之前車時，須先按鳴喇叭二單響或變
    換燈光一次，道路交通安全規則第九十四條第三項、第一百零一條第三款亦定有
    明文，被告駕車自應注意上述道路交通安全規定。且依當時天氣晴朗、為日間自
    然光線、路面乾躁無缺陷、無障礙物且視距良好等情形，亦無不能注意之情形，
    詎被告竟疏未注意及此，即貿然加速自被害人左側超車，因而肇事致被害人傷重
    不治死亡，足認其確有過失；又被告之過失行為與被害人死亡結果間有相當因果
    關係，其犯行應堪認定。
三、核被告所為，係犯刑法第二百七十六條第一項之過失致人於死罪。再被告於肇事
    後，即於員警到場處理時主動陳明其為肇事者而自首，進而接受裁判，有彰化縣
    警察局道路交通事故肇事人自首情形紀錄表附卷可參，核與自首之要件相當，應
    依刑法第六十二條前段規定減輕其刑。爰審酌被告尚無不良素行、犯後態度、本
    件肇事原因過失程度及其肇事後已與被害人家屬達成民事和解，有彰化縣和美鎮
    調解委員會調解書一紙附卷足按等一切情狀，量處如主文所示之刑。末查被告前
    未曾受有期徒刑以上刑之宣告，有台灣彰化地方法院檢察署刑案資料查註紀錄表
    及台灣高等法院被告全國前案紀錄表各一紙在卷足憑，其偶因過失罹於刑典，且
    犯後復知悔悟，並迅與被害人家屬達成和解，經受此科刑教訓後，當益知戒慎而
    無再犯之虞，本院認所宣告之刑以暫不執行為適當，爰併宣告緩刑三年，以勵自
    新。
據上論斷，應依刑事訴訟法第二百七十三條之一第一項、第二百九十九條第一項前段
，刑法第二百七十六條第一項、第六十二條前段、第七十四條第一款，罰金罰鍰提高
標準條例第一條前段，判決如主文。
本案經檢察官廖曉萍到庭執行職務。
中    華    民    國    九十三    年      七      月        二十一      日
                                臺灣彰化地方法院刑事第二庭
                                    法      官  吳  俊  螢
右正本證明與原本無異。
如不服本判決，應於送達後十日內向本院提出上訴狀(須附繕本)。
告訴人或被害人對於判決如有不服具備理由請求檢察官上訴者，其上訴期間之計算係
以檢察官收受判決正本之日期為準。
                                    法院書記官
中    華    民    國    九十三    年      七      月        二十二      日
刑法第二百七十六條
因過失致人於死者，處二年以下有期徒刑、拘役或二千元以下罰金。
從事業務之人，因業務上之過失犯前項之罪者，處五年以下有期徒刑或拘役，得併科
三千元以下罰金。
